【裁判字號】    88,自,993
【裁判日期】    890103
【裁判案由】    恐嚇取財
【裁判全文】
臺灣臺中地方法院刑事判決                          八十八年度自字第九九三號
    自  訴  人  己○○
    代  理  人  吳瑞堯律師
                丁○○
    被      告  戊○○
                庚○○
                辛○○
右列被告因恐嚇取財案件，經自訴人提起自訴，本院判決如左：
    主  文
戊○○、庚○○被訴於八十七年九月二十一日無故侵入住宅部分不受理。
戊○○、庚○○被訴於八十七年九月十六日、九月十七日無故侵入住宅部分無罪。
戊○○、庚○○、辛○○被訴恐嚇取財部分無罪。
    理  由
一、自訴意旨略以：被告甲○○（俟緝獲後另結）、戊○○、庚○○、辛○○等人均
    為丙○○之友人，渠等於民國（下同）八十七年九月十六日下午四時許，前往自
    訴人位於台中市○○路二九二號七樓之五住處，強力敲門、踢門，欲進入自訴人
    住宅而未果。翌日（十七日）下午一時三十分許，被告等又前往上址，然為大樓
    管理員阻止而未為進入。甲○○即留下0000000000號行動電話之號碼
    （辛○○所有），要求自訴人與其聯絡。八十七年九月二十一日下午二時左右，
    被告等又前往自訴人上開住處，並且強行進入。另於八十七年九月二十四日上午
    十一時許，自訴人因不堪丙○○及被告等之騷擾，乃與渠等共同前往自訴人父親
    之友人乙○○處談判，被告等要求自訴人必須給付鉅款新台幣（下同）二百四十
    萬元，屢經磋商後被告等堅持須給付一百萬元，然因自訴人僅積欠丙○○五萬元
    ，遂未同意。被告甲○○即以行動電話通知並未露面之其餘同夥，並對自訴人恫
    稱：「等一下若發生事情，別怪我們」等語，致使自訴人心生畏懼，為求脫身遂
    同意給付一百萬元。甲○○此時再以行動電話與其餘同夥聯繫，並稱：「談好了
    ，不必來了。」等語。被告等並要求自訴人須於八十七年九月二十七日上午給付
    一百萬元，嗣由自訴人之父親攜帶自訴人簽發五張面額各二十萬元，合計一百萬
    元之支票至乙○○處轉交被告等。因認被告戊○○、庚○○等涉有刑法第三百零
    六條第一項之侵入住宅罪嫌，被告甲○○、戊○○、庚○○、辛○○均涉有第三
    百四十六第一項之恐嚇取財罪嫌。
二、按同一案件經檢察官終結偵查者，不得再行自訴，刑事訴訟法第三百二十三條定
    有明文。又犯罪事實應依証據認定之，無証據不得推定其犯罪事實，刑事訴訟法
    第一百五十四條定有明文。且按自訴人之自訴，係以使被告受刑事訴追為目的，
    是其陳述是否與事實相符，仍應調查其他証據以資審認。本案自訴意旨所稱被告
    戊○○、庚○○於八十七年九月二十一日共同侵入自訴人住宅一節，業據檢察官
    為不起訴處分確定在案，此有八十七年度偵字第二一六００號不起訴處分書附卷
    可稽，揆諸前開說明，此部分不得再行自訴。至於自訴意旨另稱被告戊○○、庚○○曾於八十七年九月十六日及十七日前往自訴人住宅一節，非但已為被告戊○○、庚○○所否認，自訴人亦自承被告戊○○、庚○○並未進入自訴人住宅，被
    告戊○○、庚○○既未進入自訴人之住處，自無侵入住宅可言。此部分亦不罰未
    遂犯，自難以該罪相繩。
三、另就有關恐嚇取財之犯行，訊據被告戊○○、賴顏忠堅詞否認，並辯稱當時係應
    丙○○之邀而前往乙○○處與自訴人協商債務清償問題，並無恐嚇犯行等語。經
    查證人乙○○證稱：「我本來都不認識雙方，是自訴人的父親找我出面調解的，
    後來雙方在我的地方調解，結果自訴人的父親當場答應給付一百萬元，開票五張
    ，每張二十萬元。當天在場的有我、自訴人和他父親，戊○○也在場，其他人我
    沒有印象，對方（按即被告）好像三、四人。」「．．．本來我建議以七十萬元
    和解，但談不成後，自訴人父親自己同意以一百萬元和解。」等語，並且供稱自
    訴人之父親係為退休刑警，事後並未與其談論遭受恐嚇等情，復稱：「．．．支
    票不是當場開的，是隔天自訴人的父親才拿來給我的．．．」一節，核與自訴人
    及其父供述當場遭受恐嚇等情不符，何者較為可信，自應詳加斟酌。按自訴人如
    係遭受恐嚇，然其既然未於當場簽具本票，何不嗣後即刻報警處理？況且其父亦
    有參與協商過程，本身並為退休刑事警察，如有發現恐嚇取財之不法犯行，何不
    報警處理？反於翌日簽具支票交由乙○○轉交？查乙○○係自訴人父親之友人，
    係受自訴人父親之邀始行出面調解，前與被告戊○○、庚○○均不相識，其證詞
    應無偏頗被告之虞，其證述應堪採信。雖鄭嘉祥（自訴人之父）供稱：「因為當
    時不知道他們的姓名，所以開票給他們，讓他們兌領票據，根據往來紀錄查出何
    人。」等語，然查自訴人既然指稱被告戊○○、庚○○於八十七年九月二十一日
    強行進入其住宅，嗣並報警處理製作筆錄，則其嗣於八十七年九月二十四磋商債
    務時，顯然早已明知被告戊○○、庚○○之身分、姓名（卷附警訊筆錄影本參照
    ），鄭嘉祥上開供述顯係附合自訴人之詞，要非可採。
四、再查本案自訴人與丙○○確因選舉經費及公然侮辱之賠償問題迭生糾葛，並就有
    關自訴人應行給付之金額互生齟齬，本院在此不就雙方民事紛爭遽為論斷，惟若
    被告戊○○、庚○○確係受丙○○之指使而向自訴人恐嚇取財，衡諸常理，渠等
    既有上開犯行，掩飾隱瞞尚且不及，焉會主動向自訴人父親表示應由雙方共同熟
    識之人士出面調解？嗣並如期赴約，毫無遮掩，渠等如果當場恐嚇自訴人，豈非
    自曝犯行，反陷不利？足見自訴人所述有違事理，自難採信。被告戊○○、庚○○既無恐嚇犯行，自與恐嚇取財之要件不侔。既無恐嚇取財之犯行，自訴人開具
    之支票係由何人提示，即與本案無涉。此外本院查無其他積極證據足認被告戊○○、庚○○有何不法犯行，均應為無罪之諭知。至於被告辛○○部分，業據其供
    稱係將行動電話賣予被告甲○○，但未過戶等語，自訴人自承並無積極證據足認
    被告辛○○有何不法犯行，併應為無罪之諭知。
據上論斷，應依刑事訴訟法第三百四十三條、第三百三十四條、第三百零一條第一項
，判決如主文。
中      華      民      國    八十九    年      一      月      三      日
                                       臺灣台中地方法院刑事第一庭
                                           法  官  張  升  星
右正本證明與原本無異。
如不服本判決，應於送達後十日內向本院提出上訴狀 （須附繕本） ，上訴於台灣高
等法院台中分院。
                                           書記官
中      華      民      國    八十九    年      一      月      三      日


司法院資訊處製作；財團法人民間司法改革基金會備份。
